【裁判字號】    97,訴,633
【裁判日期】    970630
【裁判案由】    偽造文書等
【裁判全文】
臺灣板橋地方法院刑事判決               97年度訴字第633號
公  訴  人  臺灣板橋地方法院檢察署檢察官
被      告  甲○○
上列被告因違反著作權法等案件，經檢察官提起公訴（96年度偵
字第28672 號、97年度偵字第1874號），因被告於本院準備程序
中為有罪之陳述，嗣經本院合議庭裁定以簡式審判程序審理，本
院判決如下：
    主  文
甲○○明知係侵害著作財產權之重製光碟而散布，處有期徒刑陸
月，如易科罰金，以新臺幣壹仟元折算壹日。扣案如附表一至三
所示之盜版遊戲光碟參仟肆佰玖拾柒片及目錄貳拾本及會員卡陸
拾捌張，均沒收。
    事實及理由
一、甲○○明知「XBOX 360」、「XBOX LIVE 」、「XBOX 360“
    X ”Design」、「Microsoft Game Studios and design 」
    、「PlayStation 」、「PS設計圖」、「Nintendo」、「Ma
    de in Wario 」、「The Legend of Zelda,Zelda 」、「GA
    ME CU BE」、「Pokemon 」、「Paper Mario 」、「Super
    Mario 」、「Mario Party 」、「Mario 」、「Pokemon 」
    、「Mario K art 」、「Wario 」、「Luigi 」、「Kirby
    」等文字圖樣，分別經臺灣微軟股份有限公司（下稱臺灣微
    軟公司）、日商新力電腦娛樂股份有限公司（下稱日商新力
    公司）及日商任天堂株式會社（下稱日商任天堂公司）向我
    國經濟部智慧財產局申請註冊登記，經核准取得商標專用權
    ，指定使用於錄有電腦程式之光碟片等商品，現仍在商標專
    用期間內，非經專用權人之同意或授權，不得擅自使用該等
    註冊商標於同一商品上；亦明知其於民國95年3 、4 月間某
    日，向不詳姓名年籍綽號「阿文」之人以X-BOX 系統遊戲軟
    體光碟每片新臺幣（下同）130 元、PS2 系統遊戲軟體光碟
    每片70元及Will系統遊戲軟體光碟每片80元代價所購得如附
    表一至三所示之電腦程式軟體，及PS2 系統遊戲軟體光碟內
    所儲存之「Library Program 」電腦程式軟體，分別為臺灣
    微軟公司、日商新力公司及日商任天堂公司享有著作權之電
    腦程式著作，未經著作權人同意，不得擅自重製，或將非法
    重製物對外散布，竟仍基於販賣仿冒商標商品、散布上開侵
    害著作財產權之重製光碟之犯意，未經上開公司之同意或授
    權，即自購得之日起，在其所經營址設臺北縣板橋市○○路
    24號1 樓之「E 世代電腦醫院電視遊戲器專賣店」內，將上
    開盜版遊戲光碟以X-BOX 系統遊戲軟體光碟每片250 元、PS
    2 及Will系統遊戲光碟每片會員價150 元、非會員價200 元
    之價格出售予不特定人牟利，以此方式銷售、散布侵害上開
    公司著作權及商標專用權之盜版遊戲光碟。嗣於96年9 月18
    日17時40分許，為警在上址執行搜索時查獲，並扣得盜版遊
    戲光碟共計3,497 片、目錄20本及會員卡68張等物。
二、證據：
(一)被告甲○○於警詢、偵訊及本院審理時之自白。
(二)告訴人代理人郭佩宜於警詢、偵訊及馬蕙蘭於警詢之指證。
(三)經濟部智慧財產局商標檢索服務資料、商標註冊證影本、件
    鑑識結果、鑑定意見書、鑑識證明、盜版商品估價報告書、
    侵害總額表、光碟檢驗報告、鑑識報告書、仿冒光碟涉嫌侵
    害商標權、著作權之例示資料及現場暨盜版遊戲光碟蒐證照
    片。
(四)扣案之盜版遊戲光碟3497片、目錄20本及會員卡68張。
(五)本院勘驗筆錄乙份。
三、核被告甲○○所為，係犯商標法第82條販賣仿冒商標商品及
    著作權法第91條1 之第3 項、第2 項之明知係侵害著作財產
    權之重製光碟而散布罪。又按刑事法若干犯罪行為態樣，本
    質上原具有反覆、延續實行之特徵，立法時既予特別歸類，
    定為犯罪構成要件之行為要素，則行為人基於概括之犯意，
    在密切接近之一定時、地持續實行之複次行為，倘依社會通
    念，於客觀上認為符合一個反覆、延續性之行為觀念者，於
    刑法評價上，即應僅成立一罪。學理上所稱「集合犯」之職
    業性、營業性或收集性等具有重複特質之犯罪均屬之，例如
    經營、從事業務、收集、販賣、製造、散布等行為概念者是
    （最高法院95年度台上字第1079號判決意旨參照）。故被告
    本件散布侵害著作財產權之重製物及販賣仿冒商標商品之行
    為，均屬「集合犯」，為包括一罪，應僅成立一罪。又被告
    一行為同時觸犯上開著作權法及商標法兩罪名，為想像競合
    犯，從一重論以著作權法第91條之1 第3 項、第2 項之明知
    係侵害著作財產權之重製物而散布罪。至公訴意旨雖認扣案
    之遊戲軟體光碟透過X-BOX 、PS2 、Will等電視遊樂器主機
    執行，將在螢幕上出現上揭臺灣微軟公司、日商新力公司及
    日商任天堂公司之註冊商標圖樣，為足以對外表示該等電腦
    程式軟體係臺灣微軟公司、日商新力公司及日商任天堂公司
    授權生產之一定用意證明之準私文書，認被告另涉犯刑法第
    216 條、第210 條、第220 條第2 項之行使偽造準私文書罪
    嫌。然按刑法上之行使偽造私文書罪，乃依文書之用法，以
    之充作真正文書而加以使用，故必須提出偽造之私文書，本
    於該文書之內容向他方有所主張，方得成立，如未就該文書
    內容而為主張，自不得令其負行使偽造準私文書罪責。故公
    訴意旨指被告販賣之盜版遊戲光碟於電視遊樂器執行使用時
    ，在電視螢幕影像畫面會呈現相關授權文字，即便屬實，仍
    難認被告涉犯刑法第216 條、第210 條、第220 條第2項 之
    行使偽造準私文書罪嫌，此部分不能證明被告犯罪，況蒞庭
    檢察官為此在本院審理時亦因之減縮該部分起訴事實，且依
    起訴書之記載，公訴人原本認定此部分行為與前開論罪科刑
    之部分具有想像競合犯之裁判上一罪關係，爰不另為無罪之
    諭知，附此敘明。爰審酌被告未能尊重他人之商標及著作財
    產權，散布盜版光碟，既侵害他人著作財產權，亦損及我國
    保護智慧財產權之國際形象，兼衡其犯罪之動機、目的、期
    間，散布之數量頗鉅等一切情狀，量處如主文所示之刑，並
    諭知如易科罰金之折算標準，以示懲儆。
四、扣案如附表一至三所示之盜版遊戲光碟共3497片，及目錄20
    本及會員卡68張，均係被告犯著作權法第91條之1 第3 項前
    段之罪，供犯罪所用之物，爰依著作權法第98條規定，不論
    屬於犯人與否，併予宣告沒收。
五、應依刑事訴訟法第273 條之1 第1 項、第299 條第1 項前段
    ，著作權法第91條之1 第3 項前段、第2 項、第98條，商標
    法第82條，第55條、第41條第1 項前段，判決如主文：
本案經檢察官吳宗光到庭執行職務。
中    華    民    國    97    年    6     月    30    日
              刑事第十七庭  法  官   鄭燕璘
以上正本證明與原本無異。
如不服本判決應於送達後10日內敘明上訴理由，向本院提出上訴
狀。
中    華    民    國    97    年    6     月    30    日
                            書記官   陳筱惠
附錄本案論罪科刑法條全文：
著作權法第91條之1：
擅自以移轉所有權之方法散布著作原件或其重製物而侵害他人之
著作財產權者，處3 年以下有期徒刑、拘役，或科或併科新臺幣
五十萬元以下罰金。
明知係侵害著作財產權之重製物而散布或意圖散布而公開陳列或
持有者，處3 年以下有期徒刑，得併科新臺幣7 萬元以上75 萬
元以下罰金。
犯前項之罪，其重製物為光碟者，處 6 月以上 3 年以下有期徒
刑，得併科新臺幣20萬元以上2 百萬元以下罰金。但違反第87條
第4款 規定輸入之光碟，不在此限。
犯前二項之罪，經供出其物品來源，因而破獲者，得減輕其刑。
商標法第82條：
明知為前條商品而販賣、意圖販賣而陳列、輸出或輸入者，處一
年以下有期徒刑、拘役或科或併科新臺幣 5 萬元以下罰金。


司法院資訊處製作；財團法人民間司法改革基金會備份。
